【裁判字號】    99,上訴,3171
【裁判日期】    991123
【裁判案由】    毒品危害防制條例
【裁判全文】
臺灣高等法院刑事判決                99年度上訴字第3171號
上  訴  人
即  被  告  胡晉嘉
選任辯護人  朱俊雄  律師
上  訴  人
即  被  告  徐啟堯
選任辯護人  江鶴鵬  律師
            林月雪  律師
上列上訴人因毒品危害防制條例案件，不服臺灣板橋地方法院98
年度訴字第2405號，中華民國99年7 月28日第一審判決（起訴案
號：臺灣板橋地方法院檢察署98年度偵字第11491 號），提起上
訴，本院判決如下：
    主  文
原判決關於徐啟堯部分、胡晉嘉販賣第三級毒品予徐啟堯三罪暨
定應執行刑部分均撤銷。
胡晉嘉販賣第三級毒品，共三罪，各處如附表編號一、二、三所
示之刑。
胡晉嘉其他上訴駁回。
第二項撤銷改判部分與上訴駁回部分，應執行有期徒刑陸年陸月
，扣案之愷他命（驗餘淨重捌拾伍點肆玖公克）、包裝愷他命塑
膠袋貳個、門號0000000000號SIM 卡壹張、磅秤壹臺、空夾鏈袋
貳佰玖拾柒只及帳冊貳本，均沒收，犯罪所得新臺幣肆萬零伍佰
元沒收，如全部或一部不能沒收，以其財產抵償之。
徐啟堯意圖販賣而持有第三級毒品，處有期徒刑貳年。扣案之愷
他命（驗餘淨重拾柒點柒公克）、包裝愷他命塑膠袋壹個、
門號0000000000號SIM卡壹張、磅秤壹臺，均沒收。
    事  實
一、胡晉嘉基於販賣第三級毒品愷他命（Ketamine）營利之犯意
    ，於民國98年3 月間，向綽號「小哥」之不詳姓名年籍成年
    男子，以3 公斤愷他命新台幣（下同）50萬元販入愷他命一
    批（換算為每公克愷他命167元，元以下4捨5 入），隨後於
    附表所示之時間及地點，主動以所持用門號0000000000號行
    動電話聯繫徐啟堯及陳勇成需否購買愷他命，以附表所示之
    金額、數量，在臺北縣新莊市○○○街26號2 樓其住處，以
    每公克愷他命250元之價格販賣第三級毒品愷他命予徐啟堯3
    次、以每公克300元之價格販賣予陳勇成1次，以資牟利。嗣
    於民國98年4月14日下午9時許，在上址住處，為警查獲，並
    扣得其所有愷他命2包（毛重共89.27公克，淨重共85.59 公
    克，驗餘淨重共85.49公克）暨包裝愷他命之塑膠袋2個、供
    秤重販賣愷他命所用之磅秤1 臺、供紀錄販賣交易愷他命之
    帳冊2本、供分裝販賣之愷他命所備用之空夾鏈袋297只、及
    供販賣愷他命所持用門號0000000000號行動電話之SIM卡1張
    ，與販賣愷他命無關之點鈔機1臺等物。
二、徐啟堯基於供己施用之目的，於98年4月11或12日下午8、9
    時許，在臺北縣新莊市○○○街26號2 樓胡晉嘉住處，以每
    公克新台幣（下同）250 元之價格，向胡晉嘉購入愷他命50
    公克。徐啟堯自行施用部分愷他命後，因綽號「龍民」、「
    長腳」之不詳姓名年籍男子表示有意購買，乃基於意圖營利
    販賣愷他命之犯意，欲以每包0.8公克400元之價格，伺機販
    售予不特定人而持有之。惟尚未著手販賣，即為警於98年4
    月14日下午11時許，在其位在臺北縣新莊市○○路856號2樓
    住處查獲，並扣得其所有愷他命1包（毛重39.57公克，淨重
    37.83公克，驗餘淨重37.73公克）及包裝愷他命所用之外包
    裝塑膠袋1個、供意圖販賣愷他命秤重用之磅秤1臺、徐啟堯
    所持用之門號0000000000號SIM卡1張。
三、案經臺北縣政府警察局新莊分局報請臺灣板橋地方法院檢察
    署檢察官偵查起訴。
    理  由
壹、證據能力
一、被告徐啟堯於98年4 月15日警詢及同日檢察官訊問時之陳述
    有證據能力：
    (一)按被告之自白，非出於強暴、脅迫、利誘、詐欺、疲勞訊
    問、違法羈押或其他不正之方法，且與事實相符者，得為證
    據，刑事訴訟法第156條第1項定有明文。被告徐啟堯及其辯
    護人指稱：被告徐啟堯於警詢前施用愷他命，查獲時因夜間
    訊問及移送時間冗長，於98年4 月15日警詢及檢察官訊問時
    精神恍惚而所述不實云云。然被告徐啟堯於98年4 月15日警
    詢時，同意夜間訊問，有其於筆錄上表明同意所為簽名及按
    指印可憑（見偵卷第12頁）。原審勘驗上開警詢錄影光碟結
    果，被告徐啟堯雖有打哈欠一下，以右手按摩其鼻樑，將眼
    鏡摘下，或用右手按摩其鼻樑及搓揉眼睛再戴上眼鏡之舉動
    （見原審卷第61頁背面），但無流淚不止或哈欠連連等毒品
    慣用者提藥情狀。其對於警詢事項，大多能切題回答，應無
    因夜間訊問或施用毒品提藥，造成精神恍惚，致疲勞訊問之
    情形。被告徐啟堯於檢察官聲請羈押，法官於98年4月15 日
    下午5 時訊問時已表示：警察、檢察官並無用強暴、脅迫、
    利誘、詐欺的手段訊問（見98年度聲羈字第217號卷第4頁）
    ，足見並無不正取供情形。(二)又依刑事訴訟法第100條之1第
    1項、第100條之2 規定，檢察官訊問被告或司法警察（官）
    詢問犯罪嫌疑人時，除有急迫情況且經記明筆錄者外，應全
    程連續錄音；必要時，並應全程連續錄影。揆其立法意旨，
    乃在建立訊（詢）問筆錄之公信力，並促使偵（調）查機關
    恪遵訊（詢）問程序之規定，以確保程序之合法正當。因此
    ，舉凡與實現正當法律程序有關之偵（調）查機關不作為與
    作為義務之遵守，諸如禁止以不正方法訊（詢）問、不得於
    夜間詢問及踐行同法第95條之告知程序等，悉在擔保之範圍
    內，非僅止於確保自白之任意性。是被告之自白縱經證明係
    本諸自由意志所為，而非出於不正之方法，亦難謂其受正當
    法律程序保障之訴訟上權益，業已完全獲得滿足，並得據以
    免除或減輕上開為擔保偵（調）查機關恪遵訴訟上作為與不
    作為規定，所課予應全程錄音或錄影之義務。檢察官、司法
    警察（官）未依規定全程連續錄音或錄影所進行之訊（詢）
    問筆錄，亦屬違背法定程序取得之證據，其有無證據能力，
    仍應由法院適用同法第158條之4規定，依個案之具體情狀，
    審酌人權保障及公共利益之均衡維護，予以客觀權衡判斷之
    （最高法院96年度臺上字第3247、4908號判決意旨參照）。
    經查，被告徐啟堯於98年4 月15日檢察官訊問時之陳述，無
    錄影光碟，檢察官捨棄聲請勘驗（見原審卷第35、40頁背面
    ），惟被告係98年4 月14日晚間11時，即為警查獲，而於次
    日即98年4月15日下午3時35分始經檢察官訊問，並非夜間訊
    問，於檢察官訊問時，能明確回答有關販賣價格、時間、對
    象或地點等，無精神不濟、無法思考回答之疲勞訊問情形。
    且於98年4 月15日檢察官訊問時，被告胡晉嘉亦在場，經告
    知其二人權利事項，先訊問被告胡晉嘉，再訊問被告徐啟堯
    。被告胡晉嘉於檢察官訊問時已供明有將愷他命拿（賣）給
    被告徐啟堯及陳勇成，但不清楚被告徐啟堯用途等語，其後
    被告徐啟堯始為供述，並供承向被告胡晉嘉購買愷他命之價
    格為1公克250元，先跟被告胡晉嘉進貨，其0.8公克賣400元
    等語，並無遭不正取供之情事；且該供述內容核與其於原審
    法院羈押訊問，除否認販賣愷他命予「龍民」、「長腳」外
    ，其餘陳述內容，大致相符（見聲羈字第217號卷第4、5 頁
    ）。足見被告徐啟堯於該次訊問之供述，確具任意性，且被
    告徐啟堯所涉犯為販賣第三級毒品罪，所持有扣案之愷他命
    數量非微，事涉社會安全之維護，以及毒品對人身心戕害嚴
    重性甚鉅，其於檢察官訊問時之陳述，雖有查無錄音光碟可
    供勘驗之程序上瑕疵，相較於上述公共利益之維護，應認屬
    較為輕微而得加以容忍，被告徐啟堯於檢察官訊問時所為陳
    述，自應具有證據能力。(三)被告徐啟堯之警詢筆錄除電腦繕
    打外，另以原子筆手寫加註【問：曾販賣（愷他命）給何人
    ？】賣給綽號「龍民」、「長腳」等人乙節（見偵卷第14頁
    ）。原審勘驗警詢錄影光碟，並無此部分訊問之錄影，被告
    徐啟堯陳稱：是在作完筆錄後，員警才問伊賣給誰，伊說沒
    有，員警一直堅持說有，伊就隨便講了兩個人；警詢筆錄上
    手寫部分（即上揭有關記載賣給綽號「龍民」、「長腳」等
    人）所蓋指印，不確定是警察何時叫其蓋指印，但確定有蓋
    等語（見原審卷第195 頁背面）綦詳。則上開手寫加註部分
    ，未經錄影錄音，雖有違刑事訴訟法第100條之2準用同法第
    100條之1第1 項之規定，然確係警詢時被告徐啟堯所供述內
    容，並蓋指印確認，非員警所捏造，權衡被告權益保障及公
    共利益之維護，應認不影響該部分供述之證據能力。
二、按被告以外之人於審判外之陳述，雖不符前4 條之規定，而
    經當事人於審判程序同意作為證據，法院審酌該言詞陳述或
    書面陳述作成時之情況，認為適當者，亦得為證據。當事人
    、代理人或辯護人於法院調查證據時，有第159條第1項不得
    為證據之情形，而未於言詞辯論終結前聲明異議者，視為有
    前項之同意，刑事訴訟法第159條之5定有明文。查本判決下
    列所引用之被告以外之人於審判外之證述及文書證據，雖屬
    傳聞證據，惟被告胡晉嘉、徐啟堯及其選任辯護人、檢察官
    於審判期日，對本案全部證據之證據能力均表示無意見，且
    於審判期日就本院所調查之證據均未主張有刑事訴訟法第15
    9條第1項不得為證據之情形，應視為同意作為證據，本院審
    酌該等證據作成時，並無違法取證或證明力明顯過低之瑕疵
    ，與本案待證事實復具有相當之關聯性，認以之作為證據應
    屬適當，依刑事訴訟法第159條之5之規定，均有證據能力。
貳、認定犯罪事實所憑證據及理由
一、被告胡晉嘉部分：
    上開被告胡晉嘉販入愷他命後，販賣3次予徐啟堯、1次予陳
    勇成之事實，業據被告胡晉嘉於警詢、檢察官訊問時、原審
    、本院供承不諱（見偵卷第9、10、51、90頁、原審卷第197
    、198 頁，本院卷第59頁），並經證人即被告徐啟堯於警詢
    、檢察官訊問時及原審均證述向被告胡晉嘉以每公克250 元
    之價格，一次購買50公克，共購買3次愷他命，約花費3萬多
    元等情（見偵卷第14、15、78頁、原審卷第193 頁）；證人
    陳勇成於檢察官訊問時證述於98年4 月12或13日晚上，在被
    告胡晉嘉住處，以1克300元之價格購買10公克愷他命，合計
    3000元等語（見偵卷第68頁），核屬相吻。被告胡晉嘉對於
    其販入愷他命之價格，(1)於警詢時供述其於98年3 月初，向
    上手綽號「小哥」（即「阿哲」）之不詳姓名年籍成年男子
    買3公斤愷他命，付了50萬元（見偵卷第9頁，折算每公克為
    167元，小數點以下4捨5入）；(2)又於98年4月15日檢察官訊
    問時供稱，其於98年3月初、中及4月初，向「小哥」拿過3
    次愷他命，第1次去拿3公斤、第2次拿2公斤、第3次拿3公斤
    ，第1次每公斤付5萬元（見偵卷第51頁，折算每公克為50元
    ，小數點以下4捨5入）；(3)復於98年6 月18日檢察官訊問時
    供述，其於98年4 月中，向上手綽號「阿哲」（即「小哥」
    ）男子買180公克，付了2萬元（見偵卷第89頁，折算每公克
    為111元，小數點以下4捨5 入）等語，前後出入甚多，惟依
    「罪證有疑，利於被告」之原則，及被告胡晉嘉於98年3 月
    5 日即開始販售愷他命予徐啟堯，所購得之愷他命亦供己施
    用等，認其於警詢時供述購入之數量及價格，距事發之時接
    近，記憶較為深刻，較屬可採，且以之比對其後以每公克25
    0元或300元販予被告徐啟堯、陳勇成，足見確有販售牟利。
    又被告胡晉嘉同意員警於98年4 月14日，在臺北縣新莊市○
    ○○街26號2樓住處，進行搜索，扣得愷他命2包、磅秤1 臺
    、帳冊2本、空夾鏈袋297只、門號0000000000號SIM卡1張等
    物，亦有自願受搜索同意書、搜索扣押筆錄、搜索扣押物品
    目錄表等在卷可按（見偵卷第22至25頁），上開白色細晶體
    2包經隨機抽取鑑定結果，檢出愷他命成份（毛重共89.27公
    克，淨重共85.59公克，驗餘淨重共85.49公克）等情，有內
    政部警政署刑事警察局98年5月27日刑鑑字第098005341 8號
    鑑定書可稽（見偵卷第82、83頁）。而扣案帳冊中記載「勇
    10克、堯50克」內容（影本見偵卷第36頁），與證人陳勇成
    、被告徐啟堯所證分別販入10公克、50公克之數量相合（見
    偵卷第68、78頁）。足認被告胡晉嘉之自白核與事實相符，
    堪予採信。綜上，被告胡晉嘉如事實欄一及附表所示販賣愷
    他命予徐啟堯3次及陳勇成1次之犯行，事證明確，堪以認定
    ，應予依法論罪科刑。
二、被告徐啟堯部分：
    上開被告徐啟堯為供己施用而販入愷他命，嗣起意販賣營利
    而持有之事實，業據被告徐啟堯於檢察官聲請法院羈押由法
    官訊問時、本院審理時坦承不諱（見聲羈卷第4 頁、本院卷
    第58、59頁）。又被告徐啟堯同意員警於98年4 月14日，在
    臺北縣新莊市○○路856號2樓住處進行搜索，扣得其所持有
    愷他命（白色細晶體）1包、磅秤1臺、門號0000000000號SI
    M卡1張等物，有自願受搜索同意書、搜索扣押筆錄、搜索扣
    押物品目錄表等在卷可憑（見偵卷第27-30 頁）。上開白色
    細晶體1包經送鑑定結果，檢出愷他命成份（毛重39.57公克
    ，淨重37.83公克，驗餘淨重37.73公克），有內政部警政署
    刑事警察局98年5月27日刑鑑字第0980053418 號鑑定書可按
    （見偵卷第82、83頁）。被告徐啟堯向被告胡晉嘉購入愷他
    命3 次，每次50公克，雖數量非微，然其為警查獲時，經採
    尿送驗結果，確呈愷他命之陽性反應，有台灣檢驗科技股份
    有限公司濫用藥物檢驗報告在卷可稽（見偵卷第71頁）。且
    關於「龍民」、「長腳」等欲購毒者，無法查明其等真正身
    分，有關雙方交易地點、數量、金額等販賣毒品行為之重要
    事項，均付之闕如，自難僅以被告徐啟堯於警詢及檢察官訊
    問時語意不詳之自白，遽認被告徐啟堯於向被告胡晉嘉購入
    愷他命時，即基於販賣之意圖而販入。至扣案愷他命1包（
    驗餘淨重37.73公克）、包裝袋1個、門號0000000000 號SIM
    卡等物，係員警在臺北縣新莊市○○路856號2樓徐啟堯住處
    所查獲，於別無佐證之情形下，不足證明被告徐啟堯於購入
    愷他命之始即有販賣意圖。被告徐啟堯供承原係為己施用而
    購入上開愷他命，嗣始起意販賣圖利，但尚未著手即被查獲
    等情，尚非顯不可取。被告徐啟堯既以每公克愷他命250 元
    之價格販入，其後始萌意圖以每0.8公克400元之價格售出，
    如換算成每公克售價為500 元，其有販賣牟利之意圖，即堪
    認定。綜上，被告徐啟堯之自白核與事實相符，堪以採信。
    被告徐啟堯意圖販賣而持有愷他命犯行，事證明確，洵堪認
    定，應予依法論罪科刑。
三、新舊法比較：
（一）按行為後法律有變更者，適用行為時之法律。但行為後之
      法律有利於行為人者，適用最有利於行為人之法律，刑法
      第2條第1項定有明文。被告胡晉嘉行為後，毒品危害防制
      條例第4條第3項、第17條業經總統於98年5 月20日華總一
      義字第09800125141 號令修正公布，並已生效施行，依刑
      法第2條第1項之規定，應比較新舊法之規定而適用法律。
（二）毒品危害防制條例第4條第3項之販賣第三級毒品罪，修正
      前係規定「製造、運輸、販賣第三級毒品者，處5 年以上
      有期徒刑，得併科新臺幣5 百萬元以下罰金。」修正後則
      規定：「製造、運輸、販賣第三級毒品者，處5 年以上有
      期徒刑，得併科新臺幣7 百萬元以下罰金。」比較修正前
      、後之規定，可知販賣第三級毒品罪之法定本刑，就罰金
      刑部分由修正前之得併科新臺幣5 百萬元以下罰金，提高
      為得併科新臺幣7 百萬元以下罰金，自以修正前毒品危害
      防制條例第4條第3項之規定有利於被告。又毒品危害防制
      條例第17條有關減輕其刑之規定，於修正後增訂第17條第
      2項：「犯第4條至第8 條之罪於偵查及審判中均自白者，
      減輕其刑」。被告胡晉嘉於偵查及審理中自白販買愷他命
      予徐啟堯及陳勇成；被告徐啟堯於偵查（檢察官聲請羈押
      、由法官訊問）及本院審理中亦自白購入愷他命係供己施
      用，嗣因「龍民」、「長腳」詢問始萌販賣營利之意圖，
      欲以每0.8公克400元分裝出售，但未及著手即為警查獲等
      情，其等均於偵查及審理中自白上開犯罪，自以修正後毒
      品危害防制條例第17條之規定有利於被告。綜合上述各條
      文修正前、後比較結果，修正後規定顯較修正前規定對被
      告胡晉嘉、徐啟堯有利，依刑法第2條第1項但書規定，應
      整體適用修正後毒品危害防制條例之規定。
四、論罪科刑
（一）查愷他命係毒品危害防制條例第2 條第2 項第3 款所規定
      之第三級毒品。核被告胡晉嘉所為如事實欄一及附表所示
      4次販賣愷他命之行為，均係犯毒品危害防制條例第4條第
      3項之販賣第三級毒品罪。按毒品危害防制條例第4條所規
      定之販賣毒品罪，其行為態樣，可分為販入、賣出、販入
      後復行賣出等三種情形。其中販入或賣出，有一於此，其
      犯罪固屬完成。但在販入後復行賣出之場合，行為人基於
      營利之意思而販入毒品後，至首次賣出，乃二個舉動之接
      續實行，仍祇成立一個販賣既遂罪；然其第二次以後之賣
      出行為，則屬另一次可分之獨立行為，應視其賣出既遂或
      未遂分別予以評價，如第二次以後之賣出行為著手後尚未
      完成，仍有未遂犯之適用，不能因原始之販入行為已經既
      遂，即認為第二次以後之賣出未遂行為，亦屬既遂，更不
      能將第二次以後之各次賣出行為，重復併入原始之販入行
      為合併為一次之評價，祇論以單一行為之一個販賣既遂罪
      。（最高法院96年度臺上字第5030號判決意旨參照）。被
      告胡晉嘉於98年3 月間之某不詳時間，基於販賣愷他命營
      利之犯意，向「小哥」購入愷他命後，旋於附表編號一之
      98年3月5日，即以12500 元之價格販予徐啟堯，上開販入
      及賣出乃二個舉動之接續實行，祇成立一個販賣既遂罪，
      至首次賣出後，如附表編號二至四之其他販賣愷他命予徐
      啟堯及陳勇成之行為，已相隔數日且各著手實行完成，均
      係於不同時間所為，與接續犯之要件不合。且按所謂集合
      犯是指立法者所制定之犯罪構成要件中，本就預定有數個
      同種類之行為將反覆實行之犯罪論以一罪，必須從嚴解釋
      ，以符合立法本旨。觀諸毒品危害防制條例所定之販賣毒
      品罪之構成要件文義，實無從認定立法者本即預定該犯罪
      之本質，必有數個同種類行為而反覆實行之集合犯行，故
      販賣毒品罪，難認係集合犯。因此，就刑法修正施行後多
      次販賣毒品之犯行，採一罪一罰，始符合立法本旨（最高
      法院97年度臺上字第99號判決意旨參照）。被告胡晉嘉4
      次販賣第三級毒品之犯行，若逕論以一罪，反較連續犯刪
      除前之法律適用，失之寬鬆，與刑罰評價之公平性有違，
      應認上開4 次販賣愷他命之行為，犯意各別，行為互異，
      應予分論併罰。被告胡晉嘉如事實欄一及附表所示販賣第
      三級毒品罪，於警詢時自白「查扣帳冊內寫我10克、勇10
      克、堯50克，是屬於我撥出販賣愷他命之紀錄，... 是自
      98年3月初開始，我每次都出50克給徐啟堯，前後共3次，
      150 公克左右」，於檢察官訊問時自白「我有賣愷他命給
      徐啟堯1次，時間約在4月11日在立信三街租屋處，賣了50
      公克，我沒有跟他收錢，陳勇成部分，我是在4 月10日時
      間不是很確定」，及於原審自白「承認有賣給陳勇成，有
      講好價錢，但約定多手錢已不記得，陳勇成還沒付錢，..
      .販賣3次各50公克愷他命予徐啟堯，1公克250元」（惟證
      人陳勇成於檢察官訊問時結證稱胡晉嘉1克算我300元，有
      付3000元購買愷他命乙節，較諸被告胡晉嘉販售多次，記
      憶已有模糊，前後所供多所出入以觀，證人陳勇成證述已
      付3000元乙情，較屬可信），於本院審理時自白犯罪（見
      偵卷第10、90頁、原審卷第196、198頁，本院第59、60頁
      ），縱被告胡晉嘉於偵查中檢察官訊問時及原審準備程序
      中就各次犯行仍有不同之抗辯，惟毒品危害防制條例第17
      條第2 項，既規定於偵查及審判中均自白者，減輕其刑，
      僅須被告於偵、審中均曾經自白，即得認有該條項之適用
      ，不以始終承認為必要（最高法院99年度臺上字第4962號
      判決意旨參照），應認被告胡晉嘉所犯4 次販賣第三級毒
      品罪，均得依修正後毒品危害防制條例第17條第2 項之規
      定予以減輕其刑。又被告胡晉嘉於警詢固供述其自98年3
      月份起向綽號「小哥」之不詳姓名年籍成年男子購得愷他
      命3次，「小哥」在中國大陸珠海之聯絡電話為000000000
      00號，或稱號碼記在手機裡等語（見偵卷第9 頁背面），
      以兩岸尚無司法互助協定，上開供述非屬具體可供查證之
      證據資料；且本案未因被告胡晉嘉之供述，因而查獲其他
      共犯或正犯之情節，有臺北縣政府警察局新莊分局99年4
      月16日北縣警新刑字第0990016511號函在卷可按（見原審
      卷第170 頁），被告胡晉嘉所犯上開販賣第三級毒品罪，
      即無毒品危害防制條例第17條第1 項規定之適用，附此敘
      明。
（二）原審經審理結果，認被告胡晉嘉所犯附表編號四部分之販
      賣第三級毒品罪，罪證明確，並依毒品危害防制條例第4
      條第3項、第17條第2項、刑法第11條、第2條第1項但書等
      規定，並審酌被告胡晉嘉犯罪之一切情狀，量處有期徒刑
      2年8月，並敘明扣案愷他命2包（驗餘淨重共85.49公克）
      係被告胡晉嘉所有，為違禁物，應依刑法第38條第1項第1
      款規定沒收。扣案之包裝愷他命之塑膠袋2個、磅秤1臺、
      帳冊2本、空夾鏈袋297只、門號0000000000號SIM卡1張等
      物，被告胡晉嘉於原審供承為其所有，依序用來包裝其所
      有扣案愷他命、將販賣愷他命秤重、紀錄販賣交易紀錄、
      分裝愷他命，並販賣愷他命時使用，均依毒品危害防制條
      例第19條第1 項之規定，宣告沒收之。又被告胡晉嘉所為
      附表編號四所示販賣第三級毒品愷他命所得3,000 元，係
      販賣所得之財物，應依毒品危害防制條例第19條第1 項之
      規定宣告沒收之，如全部或一部不能沒收時，以其財產抵
      償之。至扣案被告胡晉嘉所有之點鈔機1 臺，不能證明係
      供本件販賣愷他命所用之物，爰不為沒收之諭知。原審此
      部分認事用法並無違誤，量刑亦屬妥適。被告胡晉嘉上訴
      意旨略以：被告於98年4 月17日即遭收押禁見，供出上游
      毒品來源「小哥」，並願帶同檢警前往追捕，然無任何回
      應，檢警顯然忽視被告得適用毒品危害防制條例第17條第
      1 項減輕其刑，致被告無從適用，於原審到庭執行職務檢
      察官已有意彌補，於原審僅具體求刑有期徒刑6年6月，原
      審未依刑法第57條或第59條規定從輕量刑，量刑不當云云
      。惟被告胡晉嘉並未明確供出毒品來源進而破獲，不符毒
      品危害防制條例第17條第1 項之減刑條件。且按刑法第59
      條所規定之酌量減輕其刑，係裁判上之減輕，必以犯罪之
      情狀顯可憫恕，認為科以最低度刑仍嫌過重者，始有其適
      用。如別有法定減輕之事由者，應優先適用法定減輕事由
      減輕其刑後，猶嫌過重時，方得為之（最高法院98年度臺
      上字第6342號判決可資參照）。被告胡晉嘉所犯附表編號
      四販賣第三級毒品罪，合於毒品危害防制條例第17條第2
      項之減刑要件，經此法定減輕事由減輕其刑後，被告所犯
      販賣第三級毒品犯行，其最輕刑度已減為有期徒刑2年6月
      。法院已能就被告犯罪情節、動機、危害社會程度等，依
      案情不同而為妥適量刑，核與一般販賣第三級毒品案件，
      在無其他法定減輕事由之情形，法定刑一概為5 年以上有
      期徒刑之情形迥異。綜上各情，認被告胡晉嘉適用前述法
      定減輕事由減輕其刑，已無法重情輕之情形，亦無客觀上
      足以引起一般同情，顯可憫恕之情狀。且被告胡晉嘉販賣
      愷他命，數量非微，獲利尚豐，其此部分仍請求從輕量刑
      ，為無理由，應予駁回。
（三）原審認定被告胡晉嘉如附表編號一至三之犯行，均係犯毒
      品危害防制條例第4條第3項販賣第三級毒品罪，各量處有
      期徒刑3年，並就扣案之愷他命2包（毛重共89.27 公克，
      淨重共85.59公克，驗餘淨重共85.49公克），於判決附表
      編號一至三所示主刑後諭知沒收，固非無見。惟被告胡晉
      嘉於98年3月間某時，基於販賣愷他命營利之犯意，向「
      小哥」販入愷他命後，於附表編號一所示時、地，以1250
      0 元價格販賣愷他命予徐啟堯，上開販入、售出行為乃二
      個舉動之接續實行，祇成立一個販賣既遂罪，該販入部分
      雖未據起訴，然為起訴效力所及，原審未併予審理，即有
      未合。(二)又按以營利為目的販入毒品，經多次販賣後，持
      有剩餘毒品被查獲，其各次販賣毒品行為，固應併合處罰
      。惟該持有剩餘毒品之低度行為，應僅為最後一次販賣毒
      品之高度行為所吸收，不另論罪，故就該查獲之剩餘毒品
      ，祇能於最後一次之販賣毒品罪宣告沒收銷燬，不得於各
      次販賣毒品罪均宣告沒收銷燬（最高法院98年度臺上字第
      5283號判決意旨參照）。原判決於附表編號一至三就扣案
      之上開剩餘愷他命均予宣告沒收，容有未洽。被告胡晉嘉
      以其曾供出上游「小哥」為毒品來源，檢警忽視其得援引
      毒品危害防制條例第17條第1 項減輕其刑之機會，原審亦
      未依法從輕量刑，指摘原判決不當云云，為無理由，已如
      前述。惟原判決關於附表編號一至三部分，既有上開可議
      之處，自屬無可維持，應由本院就此部分暨所定應執行刑
      予以撤銷改判。爰審酌被告胡晉嘉正值壯年，未思以正途
      取得財富，鋌而走險販賣具成癮性之愷他命予徐啟堯等人
      ，次數及數量非微，圖售牟利助長施用愷他命之惡習，惟
      念其自警詢、檢察官訊問時已能坦承犯行，兼衡其素行、
      智識程度、犯罪動機、目的、手段、販售毒品所得，暨犯
      後態度等一切情狀，分別對於附表編號一至三所示販賣第
      三級毒品罪部分，各量處有期徒刑2 年10月，並與附表編
      號四所示上訴駁回部分，合併定其應執行主刑有期徒刑6
      年6月，以資懲戒。按依毒品危害防制條例第19條第1項規
      定：犯同條例第4條至第9條、第12條、第13條或第14條第
      1項第2項之罪者，其供犯罪所用或因犯罪所得之財物均沒
      收之，如全部或一部不能沒收時，追徵其價額或以其財產
      抵償之，係採義務沒收主義，故販賣毒品所得之金錢，如
      能認定確係販賣毒品所得之款項，均應宣告沒收，不以當
      場搜獲扣押者為限（最高法院93年臺上字第2670號判決意
      旨可資參照）。查扣案之磅秤1臺、帳冊2本、空夾鏈袋29
      7只、門號0000000000號SIM卡1 張等物，為被告胡晉嘉所
      有，分別供販賣愷他命秤重、紀錄販賣交易紀錄、分裝愷
      他命，並販賣愷他命時使用等情，業經被告胡晉嘉供述在
      卷（見原審卷第194 頁），係供被告胡晉嘉販賣第三級毒
      品犯罪所用之物，均應依毒品危害防制條例第19條第1 項
      之規定，宣告沒收之。又被告胡晉嘉所為如事實欄一附表
      編號一至三所示販賣第三級毒品愷他命所得各12,500元，
      係被告胡晉嘉各販賣愷他命所得之財物，應依毒品危害防
      制條例第19條第1 項之規定宣告沒收之，如全部或一部不
      能沒收時，以其財產抵償之。另扣案之點鈔機1 臺，無法
      認定係供本件販賣第三級毒品犯行所用之物，爰不為沒收
      之諭知。
（四）被告徐啟堯原以自行施用目的購入愷他命，於持有中，竟
      萌圖利而販賣愷他命之犯意，欲分裝成每包0.8 公克售價
      400 元伺機出售，尚未著手。核其所為，係犯毒品危害防
      制條例第5條第3項之意圖販賣而持有第三級毒品罪。按修
      正後毒品危害防制條例第17條第2項規定：「犯第4條至第
      8 條之罪於偵查及審判中均自白者，減輕其刑。」係指偵
      查及審判中均有自白犯罪而言，所稱偵查中之自白，包含
      向有偵查犯罪職權之司法警察（官）自白，以及偵查中檢
      察官向法院聲請羈押，於法官訊問時所為之自白。又自白
      乃對自己之犯罪事實全部或主要部分為肯定供述之謂，且
      非以其係有罪之肯定為必要，縱時日、處所、行為態樣等
      非構成犯罪事實之要素略有不符，或另有阻卻違法、阻卻
      責任事由存在之主張，亦不影響其為自白（最高法院99年
      度臺上字第4962號判決意旨參照）。被告徐啟堯於98年4
      月15日檢察官聲請羈押由法官訊問時，即供稱：其原本有
      打算要賣愷他命，但還沒有真的賣，原本打算分裝成每包
      0.8公克賣給別人400元；因為「龍民」、「長腳」之前有
      提到想要購買愷他命，所以才會提到「龍民」、「長腳」
      ；上開警詢及檢察官訊問時，供述販賣係不實在，因為當
      時很緊張等語（見98年度聲羈字第217號卷第4頁），及本
      院審理時均自白意圖販賣愷他命而持有之犯行（見本院卷
      第58頁），已符毒品危害防制條例第17條第2 項之規定，
      因認被告徐啟堯所犯意圖販賣而持有第三級毒品罪，得依
      修正後毒品危害防制條例第17條第2 項之規定予以減輕其
      刑。又被告徐啟堯雖於警詢時自白其有將上開購得之愷他
      命，部分販售與不特定人士，其餘留供己施用，其用行動
      電話門號0000000000號主動聯繫，以每包淨重0.8公克400
      元販售愷他命予綽號「龍民」、「長腳」等不詳姓名年籍
      成年男子，自98年3 月中旬開始販售愷他命等語（見偵卷
      第14、15頁），及於98年4 月15日檢察官訊問時亦自白：
      有賣愷他命給「龍民」、「長腳」，1包400元0.8 公克，
      賣3、4次，與「龍民」等以電話聯絡，交易地點在新莊市
      ○○路加油站等語（偵卷第52頁）。惟於原審及本院堅詞
      否認販賣愷他命予「龍民」、「長腳」，辯稱其為警查獲
      前有施用愷他命，警詢及檢察官訊問時，精神恍惚所致等
      語。惟按被告之自白不得作為有罪判決之唯一證據，仍應
      調查其他必要之補強證據，以察其是否與事實相符。所謂
      補強證據，並非以證明犯罪構成要件之全部事實為必要，
      惟得以佐證自白之犯罪非屬虛構，能予保障所自白事實之
      真實性，始得充分。又得據以佐證者，雖非直接可以推斷
      被告之犯行，但以此項證據與被告之自白為綜合判斷，足
      以認定犯罪事實者，仍不得謂非補強證據。依公訴人引用
      之事證，除被告徐啟堯為警查獲時其持有扣案之愷他命1
      包（毛重39.57公克，淨重37.83公克，驗餘淨重37.73 公
      克）暨包裝愷他命所用之外包裝塑膠袋1 個、秤重用之磅
      秤1臺、徐啟堯所持用之門號0000000000號SIM卡1 張外，
      並無其他補強證據可資佐證有販賣愷他命之犯行。且於98
      年4 月15日經檢察官向法院聲請羈押由法官訊問時，被告
      徐啟堯即陳稱：其原本有打算要賣愷他命，但還沒有真的
      賣，其原本打算分裝成每包0.8公克賣給別人400元；因為
      「龍民」、「長腳」之前有提到想要購買愷他命，所以才
      會提到「龍民」、「長腳」；上開警詢及檢察官訊問時供
      述有販賣，是不實在，因為當時很緊張等情（見98年度聲
      羈字第217號卷第4頁），已否認有販賣愷他命予「龍民」
      、「長腳」等人。其後於98年5 月22日檢察官訊問時、於
      98年6 月10日法官調查時、原審及本院審理中，均一致否
      認有販賣愷他命給「龍民」、「長腳」等人（見偵卷第78
      、79頁、98年度偵聲字第242號卷第13頁、原審第198頁、
      本院第43、59頁），被告徐啟堯就是否販賣愷他命予「龍
      民」、「長腳」，前後供述不一，已非無疑。且上開警詢
      及檢察官訊問時所自白之販賣內容，並未明確供述販賣之
      時間、地點及數量，綽號「龍民」、「長腳」等人之真實
      姓名、年籍特徵或聯絡方式，無法查明傳喚「龍民」、「
      長腳」等人調查，檢察官雖提出被告徐啟堯所使用經查扣
      之行動電話門號0000000000號，自98年3月至4月間之雙向
      通聯紀錄，惟仍無法認定通聯紀錄內何筆資料與「龍民」
      、「長腳」等相關。又卷內並無被告徐啟堯通訊監察資料
      ，縱可查知「龍民」、「長腳」與被告有所通聯，亦無法
      得知通聯之內容，自無法以上揭通聯紀錄遽認定被告徐啟
      堯有販賣愷他命予「龍民」、「長腳」等人。證人即被告
      胡晉嘉於原審亦證稱：其不知道徐啟堯事實上有沒有賣愷
      他命（見原審卷第192 頁）。而持有愷他命或磅秤之原因
      多端，非必因販賣而持有，磅秤亦可能係購入毒品時秤重
      使用，無法遽以推認被告徐啟堯有將愷他命販賣予「龍民
      」、「長腳」。又被告徐啟堯為警查獲時，採尿送驗結果
      確有愷他命之陽性反應（見偵卷第70頁），所辯為供己施
      用而購入，嗣始起意圖售以每包0.8公克400元牟利，未及
      著手即為警查獲等語，尚非全屬無憑。此外，復查無其他
      積極證據，足以認定被告徐啟堯有檢察官所指販賣愷他命
      之犯行，自屬不能證明。惟被告徐啟堯供承扣案愷他命原
      係購入供己施用，嗣始起意分裝以每包0.8公克400元伺機
      出售牟利乙情，即非全然不足採信。起訴書雖未論及被告
      徐啟堯涉犯意圖販賣而持有第三級毒品罪，惟起訴犯罪事
      實已敘及被告徐啟堯於98年4 月11日向被告胡晉嘉購入上
      開愷他命，於98年4 月14日晚間11時許，為警查獲，並扣
      得上開愷他命1包（毛重39.57公克）等情，起訴犯罪事實
      已及於被告徐啟堯持有扣案愷他命之事實，則被告徐啟堯
      於98年4 月11日，向胡晉嘉購入愷他命，嗣起意販賣但未
      著手販賣之犯行，自為起訴效力所及，本院自得併予審理
      ，起訴書認被告徐啟堯係犯毒品危害防制條例第4條第3項
      之販賣第三級毒品罪，尚有未洽，因不礙於基本社會事實
      之同一性，其起訴法條應予變更（最高法院97年度臺上字
      第6351號判決意旨參照）。原審遽認起訴書未記載之被告
      徐啟堯意圖營利販入愷他命部分，為起訴效力所及，已有
      未合。且就公訴意旨所指被告徐啟堯販售愷他命予「龍民
      」、「長腳」，未為裁判，亦即未為有罪、無罪之諭知，
      或說明不另諭知無罪之理由，亦有未洽。被告徐啟堯上訴
      意旨執此指摘原判決不當，為有理由，應由本院予以撤銷
      改判。爰審酌被告徐啟堯明知愷他命對於人體身心之殘害
      頗大，竟購入數量非少之愷他命，戕害個人健康，嗣起意
      販售欲分裝為每包0.8公克400元販售愷他命牟利，惟念其
      犯後坦承犯行，態度尚佳等一切情狀，量處如主文所示之
      刑。按毒品危害防制條例第18條第1 項後段應沒入銷燬之
      毒品，專指查獲之施用、持有第三、四級毒品而言；倘係
      查獲之製造、運輸、販賣、意圖販賣而持有、以非法方法
      使人施用、引誘他人施用或轉讓之第三、四級毒品，既屬
      同條例相關法條明文規定處罰之犯罪行為，即非該條項應
      沒入銷燬之範圍。又同條例第19條第1 項所定「供犯罪所
      用或因犯罪所得之物」，係指犯第4條至第9條、第12條、
      第13條或第14條第1項、第2項之罪所用或所得之物，不包
      括毒品本身在內，自不得為第三、四級毒品之沒收依據。
      同條例對於查獲之製造、運輸、販賣、意圖販賣而持有、
      以非法方法使人施用、引誘他人施用及轉讓第三、四級毒
      品之沒收，並無特別規定，如其行為已構成犯罪，則該毒
      品即屬不受法律保護之違禁物，應回歸刑法適用，依刑法
      第38條第1項第1款之規定沒收之（最高法院95年臺上字第
      911號判決意旨參照）。扣案愷他命1包（驗餘淨重37.73
      公克），為違禁物，應依刑法第38條第1項第1款規定沒收
      ，經鑑定用罄部分，因業已滅失，不另為沒收諭知。又販
      賣毒品所用之物，無論已否扣案，如仍屬存在，即應依法
      沒收。扣案之包裝愷他命之塑膠袋1個、磅秤1臺、門號00
      00000000號SIM卡1張，為被告徐啟堯所有，分別用以包裝
      其所有扣案愷他命、為所購入愷他命秤重，以免重量不足
      ，或將予分裝求售所用，又以該門號電話聯絡胡晉嘉購入
      愷他命等情，業經被告徐啟堯於原審供述綦詳（見原審卷
      第194 頁），是上開扣案物係供被告徐啟堯販賣第三級毒
      品犯罪所用之物，應依毒品危害防制條例第19條第1 項之
      規定，宣告沒收之。
據上論斷，應依刑事訴訟法第368條、第369條第1項前段、第364
條、第299條第1項前段、第300條、毒品危害防制條例第4條第3
項、第5條第3項、第17條第2項、第19條第1項，刑法第2條第1項
、第11條前段、第38條第1項第1款、第51條第5款、第9款，判決
如主文。
本案經檢察官黃柏齡到庭執行職務。
中    華    民    國    99    年    11    月    23    日
                  刑事第二十四庭審判長法  官  李錦樑
                                      法  官  陳恒寬
                                      法  官  張惠立
以上正本證明與原本無異。
如不服本判決，應於收受送達後十日內向本院提出上訴書狀，其
未敘述上訴之理由者並得於提起上訴後十日內向本院補提理由書
（均須按他造當事人之人數附繕本）。「切勿逕送上級法院」。
                                      書記官  陳珮茹
中    華    民    國    99    年    11    月    23    日
附錄：本案論罪科刑法條全文
毒品危害防制條例第4條第3項
製造、運輸、販賣第三級毒品者，處 5 年以上有期徒刑，得併
科新臺幣 7 百萬元以下罰金。
毒品危害防制條例第5條第3項
意圖販賣而持有第三級毒品者，處 3 年以上 10 年以下有期徒
刑，得併科新臺幣 3 百萬元以下罰金。
附表：
┌─────────┬─────────┬─────────┬─────────┐
│編號              │           犯罪事 │所犯罪名          │        宣告刑    │
│                  │實                │                  │                  │
│                  │                  │                  │                  │
├─────────┼─────────┼─────────┼─────────┤
│ 一               │胡晉嘉於98年3月5日│販賣第三級毒品罪  │處有期徒刑貳年拾月│
│                  │晚間某時，在臺北縣│                  │。扣案之門號      │
│                  │新莊市○○○街26號│                  │0000000000號SIM卡 │
│                  │2樓，以12,500元之 │                  │壹張、磅秤壹臺、空│
│                  │價格，販售第三級毒│                  │夾鏈袋共貳佰玖拾柒│
│                  │品愷他命50公克予徐│                  │只及帳冊貳本，均沒│
│                  │啟堯。            │                  │收，因犯罪所得新臺│
│                  │                  │                  │幣壹萬貳仟伍佰元沒│
│                  │                  │                  │收，如全部或一部不│
│                  │                  │                  │能沒收，以其財產抵│
│                  │                  │                  │償之。            │
├─────────┼─────────┼─────────┼─────────┤
│ 二               │胡晉嘉於98年3月26 │販賣第三級毒品罪  │處有期徒刑貳年拾月│
│                  │日晚間某時，在臺北│                  │。扣案之門號      │
│                  │縣新莊市○○○街26│                  │0000000000號SIM卡 │
│                  │號2樓，以12,500元 │                  │壹張、磅秤壹臺、空│
│                  │之價格，販售第三級│                  │夾鏈袋共貳佰玖拾柒│
│                  │毒品愷他命50公克予│                  │只及帳冊貳本，均沒│
│                  │徐啟堯。          │                  │收，因犯罪所得新臺│
│                  │                  │                  │幣壹萬貳仟伍佰元沒│
│                  │                  │                  │收，如全部或一部不│
│                  │                  │                  │能沒收，以其財產抵│
│                  │                  │                  │償之。            │
├─────────┼─────────┼─────────┼─────────┤
│ 三               │胡晉嘉於98年4月11 │販賣第三級毒品罪  │處有期徒刑貳年拾月│
│                  │或12日晚間8、9時在│                  │。扣案之門號      │
│                  │臺北縣新莊市立信三│                  │0000000000號SIM卡 │
│                  │街26號2樓，以     │                  │壹張、磅秤壹臺、空│
│                  │12,500 元之價格， │                  │夾鏈袋共貳佰玖拾柒│
│                  │販售第三級毒品愷他│                  │只及帳冊貳本，均沒│
│                  │命50公克予徐啟堯。│                  │收，因犯罪所得新臺│
│                  │                  │                  │幣壹萬貳仟伍佰元沒│
│                  │                  │                  │收，如全部或一部不│
│                  │                  │                  │能沒收，以其財產抵│
│                  │                  │                  │償之。            │
├─────────┼─────────┼─────────┼─────────┤
│ 四               │胡晉嘉於98年4月12 │販賣第三級毒品罪  │原判決判處有期徒刑│
│                  │或13日晚間某時在臺│                  │貳年捌月。扣案之愷│
│                  │北縣新莊市○○○街│                  │他命驗餘淨重共捌拾│
│                  │26號2樓，以3,000元│                  │伍點肆玖公克、包裝│
│                  │之價格，販售第三級│                  │上揭愷他命塑膠袋貳│
│                  │毒品愷他命10公克予│                  │個、門號0000000000│
│                  │陳勇成。          │                  │號SIM卡壹張、磅秤 │
│                  │                  │                  │壹臺、空夾鏈袋共貳│
│                  │                  │                  │佰玖拾柒只及帳冊貳│
│                  │                  │                  │本，均沒收，因犯罪│
│                  │                  │                  │所得新臺幣仟元沒│
│                  │                  │                  │收，如全部或一部不│
│                  │                  │                  │能沒收，以其財產抵│
│                  │                  │                  │償之。            │
│                  │                  │                  │                  │
└─────────┴─────────┴─────────┴─────────┘

司法院資訊處製作；財團法人民間司法改革基金會備份。
